【裁判字號】    89,上訴,742
【裁判日期】    890303
【裁判案由】    強盜等
【裁判全文】
台灣高等法院台中分院刑事判決                    八十九年度上訴字第七四二號
    上  訴  人  台灣南投地方法院檢察署檢察官
    被      告  丁○○
                己○○
                庚○○○
    右三人共同
    指定辯護人  本院公設辯護人  戊○○
    上  訴  人
    即  被  告  丙○○
右列上訴人等因強盜等案件，不服台灣南投地方法院中華民國八十九年三月三日第一
審判決（八十八年度訴字第一七五號；起訴案號：台灣南投地方法院檢察署八十八年
度偵字第一八四六號），提起上訴，本院判決如左：
    主  文
上訴駁回。
    事實及理由
一、本案經本院審理結果，認第一審判決認事用法及量刑均無不當，應予維持，並引
    用第一審判決書記載之事實、證據及理由（如附件）。
二、公訴人上訴主張被告丁○○、己○○所犯均係準強盜罪，且原判決對丁○○、己○○量刑過輕云云，被告丙○○上訴仍執前詞，否認犯罪，均無理由，應予駁回
    。
三、據上論斷，應依刑事訴訟法第三百六十八條、第三百七十三條，判決如主文。
本案經檢察官甲○○到庭執行職務。
中      華      民      國    八十九    年      十一    月    二十二    日
                                  台灣高等法院台中分院刑事第八庭
                                        審判長法  官  羅  得  村
                          法  官  古  金  男
                                              法  官  林  輝  煌
右正本證明與原本無異。
不得上訴。
                                              書記官  劉  恒  宏
中      華      民      國    八十九    年      十一    月    二十四    日
                                                                        Ｃ
臺灣南投地方法院刑事判決                          八十八年度訴字第一七五號
    公  訴  人  臺灣南投地方法院檢察署檢察官
    被      告  丁○○    男三十八歲（民國○○○年○月○○○日生）
                          住彰化縣芬園鄉○○路○段一三五巷十弄三四號
                          國民身分證統一編號：Ｎ一二一六六一六號
                己○○    女三十七歲（民國○○○年○○月○○○日生）
                          住彰化縣芬園鄉○○路○段一三五巷十弄三四號
                          國民身分證統一編號：Ｚ000000000號
                庚○○○  女四十一歲（民國○○○年○月○日生）
                          住南投縣南投市○○路七六九巷十八號
                          國民身分證統一編號：Ｎ二二一四七一五八號
    共      同
    選任辯護人  陳鴻謀    律師
                賴思達    律師
    被      告  丙○○    女四十二歲（民國○○○年○月○日生）
                          住南投縣中寮鄉清水村頂巷四號
                          居南投縣南投市○○路三０二巷一五號
                          國民身分證統一編號：Ｎ二二五五八九一二號
右列被告因強盜等案件，經檢察官提起公訴（八十八年度偵字第一八四六號），本院
判決如左：
    主  文
丁○○共同攜帶兇器竊盜，處有期徒刑柒月。扣案之鋤頭乙把沒收。又共同傷害人之
身體，處拘役貳拾日。主刑部分均緩刑參年。
己○○共同攜帶兇器竊盜，處有期徒刑陸月。扣案之鋤頭乙把沒收。又共同傷害人之
身體，處拘役參拾日。主刑部分均緩刑貳年。
庚○○○共同傷害人之身體，處拘役參拾日，如易科罰金，以參佰元折算壹日。緩刑
貳年。
丙○○傷害人之身體，處拘役參拾日，如易科罰金，以參佰元折算壹日。緩刑貳年。
    事  實
一、丁○○、己○○共同意圖為自己不法之所有，於民國八十八年三月三十日十二時
    許，由丁○○駕駛車牌號碼ＲＥ｜一八０八號自小客貨車，搭載不知情之庚○○○，攜帶丁○○所有客觀上足以對人體生命安全構成威脅之鋤頭一把，至乙○○
    所有位於南投縣中寮鄉清水村頂坑巷四之一號附近之竹園，竊取乙○○所有之竹
    筍二十六台斤，得手後留供己用。嗣於同日十四時三十分許，丁○○駕駛前開車
    輛搭載己○○、庚○○○離開，前行至距該竹園約一點二公里處，因丙○○擬加
    攔阻未果，丙○○與己○○因細故發生口角，己○○與丙○○，基於傷害他人身
    體之故意而發生互毆，庚○○○、丁○○見狀，亦分別基於與己○○共同傷害他
    人身體之犯意聯絡而先後毆打丙○○，因而致丙○○受有左手肘、頂部頭板擦挫
    傷、右手前臂擦傷等傷害，己○○則受有右側第四手指咬傷，右側手臂、大腿瘀
    傷，右臉部擦傷等傷害。嗣經乙○○報警後由到場之警員當場查獲，並扣得上述
    竹筍及鋤頭一把。
二、案經乙○○、丙○○及己○○訴由南投縣警察局草屯分局報請台灣南投地方法院
    檢察署檢察官偵查起訴。
    理  由
甲、被告丁○○、己○○部分：
一、訊據被告丁○○固坦承於右揭時地挖取竹筍，惟否認涉有竊盜、傷害犯行，辯稱
    因告訴人乙○○有欠伊金錢，所以前往挖取竹筍抵債，先前曾多次前往該竹園挖
    取竹筍，告訴人亦均未表示異議，對於丙○○告訴傷害部分則稱其僅係勸架，並
    未出手毆打云云，而己○○坦承與丙○○發生拉扯一情不諱，惟矢口否認涉有竊
    盜及傷害犯行。惟查：
    (一)被告丁○○、己○○於右揭時、地挖取竹筍，且前往竹園挖取竹筍前未經告訴
      人即竹園所有人乙○○同意乙節，業據被告於警訊中自白不諱，並經乙○○、
      己○○於警偵訊及本院審理中證述綦詳。而查被告己○○雖辯稱其並未挖取竹
      筍，然其與丁○○為夫妻，而丁○○是日邀同其共同前往竹園挖取竹筍乙節，
      復為其於警訊中所自白不諱，再丁○○與告訴人乙○○因細故糾紛未來往已有
      多年，亦非其所不知情；是其二人未經告訴人乙○○同意即共同前往該竹園挖
      取竹筍，顯有犯意之聯絡，自均該當於竊盜行為；再查被告丁○○所提出之債
      務清償證明書及抵押權設定契約書等件，其記載之權利人均為張劉彩梅，客觀
      上並不足認被告與乙○○間確存有金錢債務關係，縱認其間確有債務關係存在
      ，惟國家既設有司法機關及相關民事訴訟及強制執行程序以供權利人依法求償
      ，亦不可自行挖取他人竹筍以抵償債務。至證人廖進隆雖證稱多年前被告丁○○與告訴人乙○○係好友，曾同意其等共同前往該竹園挖取竹筍等語，然其亦
      稱已有三、四年未到該竹園，與乙○○已少有聯絡等情，是證人對於本次被告
      丁○○、己○○前往挖取竹筍是否經乙○○同意，顯不知情；再證人洪文和亦
      稱其係先發現有人在挖竹筍，待吹口哨後，被告等出現後始告知其等與乙○○
      有債務糾紛乙節，嗣始未再加阻止等語；據之亦堪見，被告二人確未經乙○○
      同意即行進入該竹園挖取竹筍，自不能以洪文和嗣放任被告二人挖取竹筍行為
      ，即認乙○○同意被告自行前往挖取竹筍。被告丁○○、己○○所辯，顯不足
      採。此外復有贓物領據一紙及鋤頭一把扣案可稽，被告二人涉竊盜犯行，罪證
      明確，犯行洵堪認定。
    (二)被告己○○與丙○○因口角發生互毆，庚○○○、丁○○嗣亦基於與己○○共
      同傷害他人身體之犯意聯絡，先後加入毆打丙○○一情，業據該被告己○○與
      丙○○於警、偵訊及本院審理中陳述綦詳，且經訊之在場之共同被告丁○○亦
      稱，該己○○確係因丙○○出言不遜而發生互毆，再在場之證人江銘勗亦證稱
      確見己○○、庚○○○與丙○○三人互毆，丁○○亦對其擬勸架之行為加以攔
      阻，嗣並出手拉扯丙○○手臂等語，被告二人所辯顯係事後卸責之詞，不足採
      信。此外，復有南雲醫院出具之診斷證明書一紙附卷足稽。被告二人涉傷害犯
      行，罪證明確，犯行洵堪認定。
二、按被告丁○○、己○○攜帶客觀上足以對人體生命安全構成威脅之鋤頭一支竊取
    財物，核被告丁○○、己○○所為係犯刑法第三百二十一條第一項第三款之攜帶
    兇器竊盜罪，及刑法第二百七十七條第一項之傷害罪。公訴人以被告丁○○、己○○共同攜帶兇器竊盜後為脫免逮捕防護贓物而與丙○○發生爭執，應認已成立
    攜帶兇器強盜罪。惟按刑法第三百二十九條所謂當場，固不以實施竊盜或搶奪者
    尚未離去現場為限，即已離盜所而尚在他人跟蹤追躡中者，仍不失為當場。惟於
    竊盜或搶奪者離去盜所後，行至中途始被撞遇，則該中途，不得謂為當場，此時
    如因彼此爭執，犯人予以抵抗，實施強暴或脅迫，除可另成其他罪名外，不生以
    強盜論之問題（最高法院二十八年上字第一九八四號判例參照）。查被告丁○○
    、己○○二人，於下午十四時三十分許駕車離開竹園約一點二公里處始遇共同被
    告丙○○，當時丙○○係表示欲邀被告等人前往屋內喝茶休息，被告等人因故未
    停車，丙○○與其等發生口角，嗣始發生被告丁○○、己○○、庚○○○與丙○○互毆情事。據之足見，該互毆事件客觀上已距發生竊盜案件時間達二時許，且
    與竊盜現場分隔距離達一點二公里（參八十八年十二月廿九日勘驗筆錄），再丙○○所告知被告等人者為欲請其等喝茶，而為被告拒絕，嗣並因丙○○、己○○
    口角，始進而發生共同被告四人互毆情事，主觀上亦難認係被告丁○○、己○○
    係為防護竊盜所得之贓物而施強暴、脅迫，公訴意旨尚有未洽，惟起訴事實相同
    ，爰依法變更起訴法條，併予敘明。被告丁○○、己○○彼此之間，就所犯之攜
    帶兇器竊盜罪及其二人與庚○○○就所犯之傷害犯行，互有犯意之聯絡及行為之
    分擔，均為共同正犯。被告丁○○、己○○所犯上開二罪之間，犯意各別，行為
    互殊，應予分論併罰。爰審酌被告等犯罪之動機、目的、手段、所生損害及犯罪
    後之態度等一切情狀，各量處如主文所示之刑。查被告等前均未曾受有期徒刑以
    上刑之宣告，有台灣南投地方法院檢察署刑案資料查註紀錄表及台灣高等法院被
    告全國前案紀錄表各一紙附卷可稽，其乃一時短於思慮，致罹刑章，惡性尚屬輕
    微，其歷經偵審程序及罪刑宣告之教訓，當知所警惕，本院認前開對其宣告之刑
    ，以暫不執行為適當，爰併宣告緩刑，以啟自新。扣案之鋤頭一把係供犯罪所用
    之物，且為被告丁○○所有，業經被告供明在卷，爰依刑法第三十八條第一項第
    二款、第二項併予宣告沒收。
乙、被告庚○○○部分：
一、訊據被告堅決否認涉有竊盜犯行，並矢口否認有傷害丙○○之犯行，辯稱係陪同
    友人前往遊玩及勸架等；經查，共同被告丁○○陳稱著手挖取竹筍確係其一人所
    為，被告庚○○○僅係隨同其夫妻前往該竹園遊玩，再依證人洪文和證述其係發
    現有人挖竹筍，其吹哨子，被告丁○○、己○○、庚○○○三人從竹園跑出來等
    語（參八十八年七十六日訊問筆錄），而告訴人乙○○、證人江銘勗、被告丙○○等人均僅係泛稱見被告三人挖取竹筍，惟其等對被告何人著手實施竊取行為，
    均未能明確指證，是證人等顯均未目睹被告庚○○○挖取竹筍之情形，足見被告
    稱其並未挖取竹筍等情，堪信為真實；再查被告庚○○○既係隨同友人出遊，其
    與竹園所有人乙○○素不相識，是其對於丁○○、己○○二人前往挖取竹筍未經
    乙○○之同意乙情，事前顯無從查悉，從而主觀上自亦難認被告有何竊盜之犯意
  及動機。此外復查無其他積極證據足資證明被告庚○○○涉有何公訴意旨所述之
    犯行，應認被告庚○○○此部分犯罪無從證明。至被告所犯共同傷害犯行部分，
    業據丙○○於警、偵訊及本院審理中陳述綦詳，且經訊之在場之證人江銘勗亦證
    稱確見己○○、庚○○○與丙○○三人互毆等語，被告所辯顯係事後卸責之詞，
    不足採信。此外，復有南雲醫院出具之診斷證明書一紙附卷足稽。被告涉傷害犯
    行，罪證明確，犯行洵堪認定。
二、核被告庚○○○所為係犯刑法第二百七十七條第一項之傷害罪。被告庚○○○竊
    盜犯嫌，經本院調查證據結果，認尚無積極證據足資證明被告庚○○○有行竊之
    意圖及動機，業如前述，核與公訴人所指被告庚○○○因行竊過程中，為脫免逮
    捕，而出手毆打被害人丙○○之準強盜犯嫌，不相符合，在不變更社會基本事實
    之前提下，就該部分爰予變更起訴法條。被告與丁○○、己○○彼此之間，就傷
    害犯行，有犯意之聯絡及行為之分擔，均為共同正犯。爰審酌被告犯罪之動機、
    目的、手段、所生損害及犯罪之態度等一切情狀，量處如主文所示之刑，並諭知
    易科罰金之折算標準。查被告前未曾受有期徒刑以上刑之宣告，有台灣南投地方
法院檢察署刑案資料查註紀錄表及台灣高等法院被告全國前案紀錄表各一紙附卷
    可稽，其乃一時短於思慮，致罹刑章，惡性尚屬輕微，其歷經偵審程序及罪刑宣
    告之教訓，當知所警惕，本院認前開對其宣告之刑，以暫不執行為適當，爰併宣
    告緩刑，以啟自新。
丙、被告丙○○部分：
一、訊據被告矢口否認涉有傷害犯行，辯稱係因遭圍毆始咬傷己○○云云，惟查被告
    與己○○因口角發生互毆一情，業據該被告與己○○於警、偵訊及本院審理中陳
    述綦詳，且經訊之在場之共同被告丁○○亦稱，該己○○確係因丙○○出言不遜
    而發生互毆，再在場之證人江銘勗亦證稱確見丙○○咬傷己○○右手無名指等語
    ，被告所辯顯係事後卸責之詞，不足採信。此外，復有曾漢棋綜合醫院出具之診
    斷證明書一紙附卷足稽。被告涉傷害犯行，罪證明確，犯行洵堪認定。
二、核被告丙○○所為係犯刑法第二百七十七條第一項之傷害罪。爰審酌被告犯罪之
    動機、目的、手段、所生損害及犯罪之態度等一切情狀，量處如主文所示之刑，
    並諭知易科罰金之折算標準。查被告前未曾受有期徒刑以上刑之宣告，有台灣南
    投地方法院檢察署刑案資料查註紀錄表及台灣高等法院被告全國前案紀錄表各一
  紙附卷可稽，其乃一時短於思慮，致罹刑章，惡性尚屬輕微，其歷經偵審程序及
    罪刑宣告之教訓，當知所警惕，本院認前開對其宣告之刑，以暫不執行為適當，
    爰併宣告緩刑，以啟自新。
據上論斷，應依刑事訴訟法第二百九十九條第一項前段、第三百條、刑法第三百二十
一條第一項第三款、刑法第二百七十七條第一項、第二十八條、第四十一條、第七十
四條第一款，罰金罰鍰提高標準條例第一條前段、第二條，判決如主文。
本案經檢察官張曉雯到庭執行職務。
中      華      民      國      八十九      年    三    月      三      日
                                      臺灣南投地方法院刑事庭
                                          法  官  王  鏗  普
右正本證明與原本無異。
如不服本判決，應於判決送達後十日內向本院提出上訴狀( 應附繕本 )。「切勿逕送
上級法院」。
                                          書記官    王淑珍
中      華      民      國      八十九    年      三    月      三      日
「告訴人或被害人對於判決如有不服具備理由請求檢察官上訴者，其上訴期間之計算
係以檢察官收受判決正本之日期為準」
附錄法條：
刑法第三百二十一條：
犯竊盜罪而有左列情形之一者，處六月以上五年以下有期徒刑：
一、於夜間侵入住宅或有人居住之建築物、船艦或隱匿其內而犯之者。
二、毀越門扇、牆垣或其他安全設備而犯之者。
三、攜帶兇器而犯之者。
四、結夥三人以上而犯之者。
五、乘火災、水災或其他災害之際而犯之者。
六、在車站或埠頭而犯之者。
前項之未遂犯罰之。
刑法第二百七十七條：
傷害人之身體或健康者，處三年以下有期徒刑，拘役或一千元以下罰金。
犯前項之罪，因而致人於死者，處無期徒刑或七年以上有期徒刑，致重傷者，處三年
以上、十年以下有期徒刑。


司法院資訊處製作；財團法人民間司法改革基金會備份。
